臺灣臺南地方法院刑事判決
110年度易字第1165號
公  訴  人  臺灣臺南地方檢察署檢察官
被      告  連嘉慶




選任辯護人  蔡淑娟律師（法扶律師）

上列被告因恐嚇案件，經檢察官提起公訴（110年度偵字第23777
號），本院判決如下：
    主    文
連嘉慶無罪。
    判決要旨
本案的證據經過交叉分析，認為告訴人對於被告的指控，雖然有
鄰居可以佐證，但考量證詞出入和證人與雙方的關係，認為判決
有罪存在冤枉被告的風險，因此根據無罪推定原則判決無罪。
    理    由
一、起訴事實及罪名：
  1.被告連嘉慶於民國110年9月18日7時，騎機車到達前妻的婆婆
    陳錦招家門口（位於台南市○○區○○路000巷00弄0號之1），
    向陳錦招詢問（他與前妻所生）兒子的下落，之後因不滿陳
    錦招拒絕告知，於是以台語大聲對陳錦招叫駡「幹妳娘機掰
    ，假笑我就放火燒妳厝」。
  2.因此認為被告涉嫌觸犯刑法第305條的恐嚇危害安全罪（公
    然侮辱部分未經告訴及起訴）。

二、被告方面的辯解：
　1.被告：當天我的確有和陳錦招詢問兒子下落和說話，但我沒
    有用三字經罵她，也沒有說要放火。
　2.辯護要旨：
　　①被告的女友郭淑燕在另一個聲請保護令事件與本案告訴人
      陳錦招訴訟，且被告於110年9月22日出庭為郭淑燕作證，
      告訴人因而在本案案發十多日後的110年9月29日提出本案
      的告訴，顯然挾怨報復而提出不實的指控。
　　②證人陳峰原、楊玉秀都是告訴人的鄰居，有高度可能受告
      訴人請託而提出偏袒告訴人的證詞，所以本案證據並不充
      分。

三、刑事訴訟基本原則：
  1.我國的刑事訴訟採取嚴格證明原則，無論直接證據或間接證
    據，都必須要證明到「沒有其他可能性」，可以達到「確信
    被告犯罪」的程度，法院才能作出有罪的決定。否則，基於
    無罪推定及罪疑唯輕原則，都應該宣示無罪的判決。如果案
    件經過調查結果，認為存在「被告犯罪以外的可能性」時，
    法院就必須判決被告無罪。因為刑事訴訟程序的第一個任務
    ，就是避免無辜的人被國家冤枉。
  2.補強性法則：
　　向被告提出告訴的人，在訴訟上最想要達到的目的，就是讓
    法院判決被告有罪。因此，告訴人存在為了讓被告定罪，而
    作出錯誤或不實在指控的風險。為了落實無罪推定和嚴格證
    明的精神，司法實務發展出「補強性法則」，認為告訴人指
    控被告對他實施犯罪，必須要有其他有關聯性的證據佐證，
    證明告訴人的指控是真實而且可信的，才可以做出有罪的判
    斷。這是因為人的陳述（證詞、自白），是所有證據中最容
    易受影響也最不可靠的，一般人受限於記憶能力、情感糾葛
    、疾病、外力介入或其他原因，都可能影響陳述。單憑告訴
    人的陳述認定被告犯罪，存在著誤判冤枉他人的高度風險，
    所以補強性法則要求：不能以告訴人的單一指控，就輕率認
    定刑事被告犯罪。因此，本案告訴人陳錦招對被告的指控，
    本院不可片面採信。　 
　　
四、身分背景說明：
　  根據本案及本院110年度家護字第1035號事件（以下簡稱另
    案）的卷證資料，可以整理出本案關係人以下的身分關聯：
　1.被告的前妻張惠琦現為告訴人的媳婦（另案卷21頁），被告
    與前妻所生兒子在本案案發時與告訴人同住。
　2.被告現在同住女友郭淑燕過往曾與告訴人的兒子黃祈銘交往
    ，並生育二子（另案18-19、125頁）。告訴人以及她的媳婦
    張惠琦曾於110年8月下旬，各自對郭淑燕提出（揚言放火的
    ）恐嚇及傷害告訴（另案卷19-21頁）。郭淑燕則於110年8
    月27日以遭受告訴人辱罵及毆打為由，向本院聲請核發保護
    令（即另案）。
　3.依地址及證人陳峰原在本院的證詞，證人陳峰原是住在告訴
    人家斜對面的鄰居，證人楊玉秀則住在告訴人家「隔壁的隔
    壁」（警卷第7、11、15頁，本院卷162、171頁）。
　4.由以上的關係可知，被告和女友郭淑燕，與告訴人及媳婦張
    惠琦，分屬於兩個積怨已久的敵對團體，彼此間相互提告，
    本案是其中之一的案件。因此，告訴人於110年9月29日在警
    局提出告訴時，說他與被告「無仇怨糾紛」並不實在（警卷
    第9頁）。反而是被告在警局所說「我與對方（告訴人）有
    家暴相關官司」比較接近實情（警卷第5頁）。
　　
五、對被告不利的證據：
　1.告訴人的指控：控訴被告揚言放火燒屋。
　2.證人（告訴人鄰居）陳峰原、楊玉秀在警局及地檢署的證詞
    ，以及證人陳峰原在本院的證詞：證明當場聽到被告揚言放
    火燒屋。
　　
六、判決無罪的理由：
　1.身分關係：
　　①從以上的身分關係，可以知道被告和告訴人之間存在累積
      很深的恩怨，彼此之間有多次言語、肢體或訴訟上的攻防
      。因此告訴人對被告的指控，本院認為應該嚴格審查，以
      防止冤枉的情形發生。
　　②證人陳峰原和楊玉秀都是告訴人的鄰居，和被告則沒有交
      情，身分及立場上，存在傾向支持告訴人的高度可能性。
      因此他們的證詞在訴訟程序上，雖然可以佐證補強告訴人
      指控的事實，但仍應該仔細比對證詞，以確認本案證據是
      否可以證明到「（除被告犯罪之外）沒有其他可能性」的
      程度。
　2.證詞和指控的歧異：
　　①告訴人在警局及地檢署，始終說被告揚言放火之時，證人
      陳峰原、楊玉秀和她正在現場聊天（警卷第8頁、偵卷37
      頁）。她在本院作證時，檢察官詢問她「全部都在你家門
      口坐在一起聊天嗎？」，她明確回答「對」（本院卷154
      頁）。
　　②然而證人陳峰原在法院則作證說：他住在告訴人家斜對面
      ，楊玉秀住在告訴人家「隔壁的隔壁」，被告揚言放火時
      ，他人在住家門口，和告訴人隔著一條巷弄道路，楊玉秀
      的人在自家庭院（本院卷162、165、171頁）。
　　③就案發時告訴人與證人的相關位置而言，告訴人和證人陳
      峰原所講的並不相同。況且證人陳峰原和告訴人相隔巷弄
      道路，證人楊玉秀和告訴人中間隔著一間房屋，這兩位證
      人能否親耳清楚聽到被告與告訴人相罵話語？還是在被告
      離去之後聽聞告訴人陳述？本院認為存在疑問。
　　④此外，被告在始終強調他和告訴人對話之時，並沒有看到
      告訴人身邊有其他人在場（偵卷22頁、本院卷77頁），反
      而比較接近證人陳峰原所陳述的相關位置。從這一點，告
      訴人指控內容的可信度又再一次降低。
　3.本案和另案相似之處：
　　①告訴人也指控郭淑燕揚言放火燒屋：
　　　告訴人於110年8月23日在台南市政府警察局第三分局土城
      派出所，對郭淑燕提出傷害及恐嚇告訴，恐嚇部分指控郭
      淑燕揚言「說要放火燒掉我新家」（另案卷81頁）。
　　②證人陳峰原也在另案證實上情：
　　　證人陳峰原也在另案的法庭指證：110年8月22日當天，聲
      請人郭淑燕與兩位男子前去告訴人家中，陪同郭淑燕前來
      的其中一位男子「說要對相對人（告訴人）的家放火」（
      另案卷120頁）。
　　③經由上述筆錄資料，可以發現本案和另案有以下二個共同
      點：⑴都是告訴人指控被告方面人士揚言放火、⑵都是由證
      人陳峰原出面作證。本院無法確認上述二個共同點是否出
      於巧合而如此相似。
　4.結論：
　　①本案證據外觀上，告訴人對被告的指控，雖然有證人陳峰
      原、楊玉秀的證詞可以補強佐證，似乎證據充分。
　　②但告訴人關於他和被告之間有無仇怨，以及被告到場時鄰
      居是否在她家門口聚集聊天，都有反證出現。反而是被告
      的陳述較為可信。
　　③為告訴人作證的人都是她的鄰居，因此被告說「這些證人
      都是告訴人的人」，並非毫無根據。而本案和另案呈現難
      以確認是否巧合的共同點，且證人陳峰原在本案作證的內
      容，細節上又與告訴人的指控存在差異。
　　④綜合以上證據以及疑點，本院認為若判決被告有罪，存在
      錯誤而使被告受到冤枉的風險，基於無罪推定原則，認為
      應該判決被告無罪。
　　　
根據以上的說明，本院決定依據刑事訴訟法第301條第1項的規定
，作出無罪判決。
本案經檢察官王宇承提起公訴，檢察官黃信勇到庭執行職務。　
　　　
中　　華　　民　　國　　111 　年　　6 　　月　　20　　日
　　　　　　　　　刑事第十庭    法　官　陳欽賢
以上正本證明與原本無異。
如不服本判決應於收受本判後20日內向本院提出上訴書狀，並應
敘述具體理由。其未敘述上訴理由者，應於上訴期間屆滿後20日
內向本院補提理由書狀（均須按他造當事人之人數附繕本）「切
勿逕送上級法院」。
  　　　　　　　　　　　　　　　書記官　劉庭君
中　　華　　民　　國　　111 　年　　6 　　月　　20　　日